臺灣高雄地方法院刑事判決　　　　　　　 94年度易字第205號
公　訴　人　臺灣高雄地方法院檢察署檢察官
被　　　告　丙○○
　　　　　　丁○○
　　　　　　戊○○
上列被告等因竊盜案件，經檢察官提起公訴（九十三年度偵字第
七五七二號），本院判決如下：
    主  文
丙○○竊盜，處有期徒刑陸月，如易科罰金，以參佰元折算壹日
。扣案之四輪拼裝車壹輛沒收。
丁○○、戊○○均無罪。
    事  實
一、丙○○基於意圖為自己不法所有之犯意，於民國九十三年三
    月下旬某日起，在位於高雄縣旗山鎮○○段Ｒ一地號（先前
    編定為圓潭子段三地號）之國有河川地，以其弟乙○○（另
    為不起訴處分確定）所有之挖土機一台（三菱牌七０型，嗣
    經扣案並暫交由丙○○保管）作為挖掘工具，並以其自己所
    有之四輪拼裝車一輛（嗣經扣案並暫交由丙○○保管）供作
    載運工具，接續竊取中華民國所有、由行政院經濟部水利署
    第七河川局（以下簡稱第七河川局）管理之河川砂石約五百
    零七立方公尺，得手後將之暫時囤放在附近其向不知情之陳
    清忠所借得之旗山鎮○○段一之四地號土地上。嗣於九十三
    年四月十一日，丙○○以每日新臺幣（下同）七千元之代價
    ，雇用無犯意聯絡之戊○○駕駛挖土機（日立牌ＥＸ二００
    型，嗣經扣案並暫交由戊○○保管）一部，而以每車六百元
    代價，雇用無犯意聯絡之丁○○駕駛車牌號碼Ｘ二—五六三
    號砂石車一輛（嗣經扣案並暫交由丁○○保管），將其先前
    竊得囤放之砂石搬運出售，在丁○○已載運三車砂石（每車
    約十五立方公尺）出售後，為警循線於當日上午十一時在前
    開旗山鎮○○段一之四地號土地處查獲，因而知悉上情。
二、案經高雄縣政府警察局旗山分局報請臺灣高雄地方法院檢察
    署檢察官偵查起訴。
    理  由
壹、程序方面
一、按被告以外之人於審判外之言詞或書面陳述，除法律有規定
    者外，不得作為證據，刑事訴訟法第一百五十九條第一項定
    有明文。又被告以外之人於審判外之陳述，雖不符前四條之
    規定，而經當事人於審判程序同意作為證據，法院審酌該言
    詞陳述或書面陳述作成時之情況，認為適當者，亦得為證據
    。當事人、代理人或辯護人於法院調查證據時，知有第一百
    五十九條第一項不得為證據之情形，而未於言詞辯論終結前
    聲明異議者，視為有前項之同意，刑事訴訟法第一百五十九
    條之五亦定有明文。本件證人陳清忠警詢中之陳述，為被告
    以外之人於審判外之言詞陳述，而卷附之高屏溪流域管理委
    員會稽查違規案件現場紀錄表、檢察事務官勘驗筆錄、第七
    河川局九十四年三月二十四日水七管字第０九四五００二三
    八六０號函及附件、易新砂石行開具之發票，則係被告以外
    之人於審判外之書面陳述，而公訴人及被告丙○○就上開言
    詞及書面陳述，並未於本院審理過程中聲明異議，依前開刑
    事訴訟法第一百五十九條之五第二項之規定，應視為渠等同
    意將該等陳述作為證據，本院並審酌前開言詞及書面陳述作
    成時之情況均屬正常，認適當作為證據，故認上開陳述均具
    有證據能力。
二、次按，被告以外之人於偵查中向檢察官所為之陳述，除顯有
    不可信之情況者外，得為證據，刑事訴訟法第一百五十九條
    之一第二項亦定有明文，本件證人乙○○於檢察官另案偵查
    中所為之陳述內容，經本院提示後，被告及公訴人對其證據
    能力不爭執，並無顯有不可信之情況，且本院係用以作為證
    明證人乙○○於本院審理中證述證明力之彈劾證據，而彈劾
    證據係屬自由證明範圍，其證據適格之要求本較為寬鬆，故
    認該陳述亦應具有證據能力。
貳、有罪部分
一、訊據被告丙○○固不否認有向陳清忠借用前揭土地堆放砂石
    ，嗣並雇用戊○○、丁○○將該等砂石運出販售之情，然矢
    口否認有何竊盜犯行，辯稱：前揭河川地原本係伊向第七河
    川局租用，而伊僅有在該河川地整地並種植水果樹，並無盜
    採砂石之行為，至於在陳清忠土地上所堆放之砂石，係伊弟
    弟乙○○購入、篩選後所剩下，並非伊所竊取云云。經查：
(一)、關於被告有在前開河川地，以扣案之三菱牌七０型挖土機及
    拼裝車竊取砂石，嗣並將之載運至陳清忠之土地上囤放之事
    實，業據被告於警詢中自承：伊有以扣案之三菱牌七０型挖
    土機在前揭河川地整地，並將整地清出之廢棄物以扣案之拼
    裝車運出等語（見警卷第二、三頁），且經本院當庭勘驗員
    警查獲本案時所攝錄之蒐證錄影帶，被告於員警詢問其是否
    有將上揭河川地之砂石運出囤放時，被告答以：應該是有啦
    等語（見本院卷第九九、一００頁）明確，復參以於員警查
    獲本案時，前開河川地與陳清忠之土地間之產業道路，留有
    明顯之挖土機與重型車輛行駛過後所造成之痕跡，有現場蒐
    證相片（見警卷第十七至十九頁）、本件高屏溪流域管理委
    員會稽查違規案件現場紀錄表（見警卷第二十至二二頁）可
    佐，此外，並有三菱牌七０型挖土機一台及四輪拼裝車一輛
    扣案可憑，及被告所出具之查獲刑事案件扣押贓證物暫行交
    付保管證明收據附卷可考（見警卷第十二頁），堪以認定。
    至被告雖於本院勘驗上開蒐證錄影帶時，就前開「應該是有
    啦」一語是否為其所說有所爭論，忽而辯稱：應該不是伊的
    聲音云云，突又辯稱：伊忘記有無說過該句話云云，時而又
    陳稱：說該句話的人好像是伊等語，然本院於勘驗前開蒐證
    錄影帶之過程中，在上開「應該是有啦」一語出現之前，均
    係被告與員警之對話，而「應該是有啦」一語係緊接於該等
    對話後出現，並與先前之對話內容相連貫，毫無突兀之處，
    且一同遭查獲之同案被告丁○○、戊○○，亦稱該「應該是
    有啦」一語非其二人所為（見本院審理卷第一００頁），是
    前揭「應該是有啦」一語，要係被告所為，被告此一辯詞，
    並無可採。
(二)、關於被告有於前揭時間，竊取上開數量之砂石等事實，業據
    證人陳清忠於警詢中證述：被告於九十二年十一、十二月間
    向伊借用旗山鎮○○段一之四地號土地，而在九十三年三月
    下旬，伊開始看見該土地上被堆放砂石等語（見警卷第七頁
    ），可知被告至遲於九十三年三月下旬時，已有竊取上開砂
    石之犯行。而依檢察事務官勘驗本案案發現場之結果，被告
    在陳清忠上開土地上囤放砂石之範圍，其長約二十八公尺、
    寬約十六點五公尺、高平均約一公尺，有勘驗筆錄在卷可參
    （見本院卷第四七、四八頁），則被告於員警查獲本案時，
    囤放在陳清忠土地上之砂石數量約為四百六十二立方公尺（
    二十八×十六‧五×一＝四百六十二），又被告於本院審理
    中陳述：丁○○於查獲當天已經載運出砂石三次等語（見本
    院卷第一０一頁），而同案被告丁○○於本院審理中則供述
    ：每載運一次砂石之數量約十五立方公尺等語（見本院卷第
    一０二頁），是再加計於員警查獲本案前已載離查獲地之四
    十五立方公尺（十五×三＝四十五），被告所竊得砂石數量
    約為五百零七立方公尺（四百六十二＋四十五＝五百零七）
    之事實，亦堪認定。
(三)、雖被告以前詞置辯，然被告自八十九年六月七日起，已無使
    用前揭河川地之權限，且期間其分別於九十年四月十三日、
    九十二年四月十五日，二次向第七河川局申請許可使用上開
    河川地均遭駁回等情，有第七河川局九十四年三月二十四日
    水七管字第０九四五００二三八六０號函及附件在卷可證（
    見本院第二八至四六頁），是本件案發之時，被告當知其無
    上揭河川地之使用權限，則倘如被告所稱，其以上開機具在
    該河川地挖掘之目的僅在整地，顯然並無供其日後得以利用
    之實益，被告為此等無利可圖而耗費時間、資金、勞力之行
    為，業與一般常情不符，況前開河川地經檢察事務官至現場
    勘驗結果，其上並未如被告所言已有種植果樹之情形，有勘
    驗筆錄暨相片附卷可佐（見本院卷第四七至五三頁），益徵
    被告所辯此節之不足採。至被告辯稱在陳清忠土地上查獲之
    砂石，係其弟乙○○所購得乙節，被告就此無非係以證人乙○○之證述，及乙○○所提由易新砂石行開立之發票為證，
    而乙○○雖於本院審理中證述：伊在九十三年間從事販賣砂
    石之生意，但並未開公司經營，本件查獲之砂石係伊向易新
    砂石行所購得，但購入時尚未篩選過，故伊請被告幫伊找到
    上開陳清忠之土地，作為篩選中石所用，篩選砂石之時間，
    約在九十三年二、三月左右云云（見本院卷第八四至八七頁
    ），然依證人乙○○提出之上開發票（見偵卷第五八頁）所
    示，向易新砂石行購買砂石者為「興忠營造有限公司」，業
    與證人乙○○證述其未開設公司、且係經營販賣砂石業務等
    情有所歧異；況證人乙○○於另案偵訊時，曾以被告身分供
    述稱：伊是在九十三年二月間購入遭查獲之砂石云云（見偵
    卷第五六頁），而依證人陳清忠前開所述，被告則早於九十
    二年十一月、十二月間，即向陳清忠借用上開旗山鎮○○段
    一之四地號土地，是證人乙○○證述被告是受其所託方會向
    陳清忠借用上開土地乙情，亦有可疑；復參以經本院勘驗前
    開蒐證錄影帶之結果，於員警查獲本案之初，即再三追問被
    告囤放於旗山鎮○○段一之四地號土地上砂石之來源，惟被
    告卻未曾提及該等砂石係乙○○所購得，反而是支吾以對，
    有勘驗結果可證（見本院卷第九九頁、偵卷第六一至六八頁
    ），衡以一般常情，若該等砂石果係乙○○所購入，而將該
    等砂石囤放於上開地點又無何違法、不可告人之處，被告當
    在第一時間即會告知員警上情，而非之後再執此作為辯解，
    是證人乙○○上開證詞，顯係迴護被告之詞，無可採信，而
    被告所辯此節，亦屬推諉之詞，同不足採。
(四)、綜上，本件事證明確，被告前揭犯行，洵堪認定。
二、核被告所為，係犯刑法第三百二十條第一項之竊盜罪。被告
    前後多次竊取本件砂石，均係利用同一機會下，接續而為之
    數個舉動，依一般社會健全之觀念，在時間差距上難以強行
    分開，並侵害同一之法益，為接續犯，應予以包括之評價，
    而為實質之一罪。爰審酌被告為貪圖不法利益，竟盜取河川
    砂石以為牟利，所為實不足取，並於犯後飾詞否認犯行，態
    度難認良好，然念及其先前尚無犯罪經論罪科刑之紀錄，有
    臺灣高等法院被告前案紀錄表、臺灣高雄地方法院檢察署被
    告之刑案資料查註紀錄表在卷可稽，素行尚可等一切情狀，
    量處如主文所示之刑，並諭知易科罰金之折算標準，以示儆
    懲。扣案之四輪拼裝車一輛，係被告所有，業據其於本院審
    理中陳述明確，且係供其為本件犯罪所用之物，爰依刑法第
    三十八條第一項第二款之規定，併予宣告沒收。至扣案之三
    菱牌七０型挖土機一台，雖係供被告為本件犯罪所用之物，
    然非被告或其共犯所有，而係證人乙○○所有，業據被告於
    警詢中陳述甚詳，而扣案之日立牌ＥＸ二００型挖土機一台
    及車牌號碼Ｘ二—五六三號砂石車一輛，則非供被告犯本件
    竊盜罪所用之物，是均不為沒收之宣告，附此敘明。
三、公訴意旨另以：被告本件竊盜犯行，所竊得砂石之數量為一
    千一百二十八立方公尺等語。公訴意旨認被告竊得此等數量
    之砂石，無非係以第七河川局丈量前揭河川地遭挖掘之範圍
    以為計算，然查，上開河川地遭盜採之砂石，是否全係被告
    所為，卷內並無其他證據可資佐證，且亦無其他證據證明被
    告於為警查獲當天之前，已有將竊得砂石運出陳清忠上開土
    地之情，是公訴意旨所指被告竊取砂石超過前揭本院認定之
    五百零七立方公尺部分，即屬無從證明，惟此部分若成立犯
    罪，依公訴意旨所示，亦與被告前開犯行，係屬實質上一罪
    關係，爰不另為無罪之諭知，附此敘明。
參、無罪部分
一、公訴意旨另以：被告丙○○竊得上開砂石後，將之堆置於前
    揭旗山鎮○○段一之四號地號空地，且為躲避警方查緝，事
    先於同年二月下旬，將乙○○所有之砂石混合前開非法竊得
    砂石以掩人耳目，嗣於同年四月十一日上午十一時許，丙○○以每日七千元代價，雇用具犯意聯絡之被告戊○○駕駛挖
    土機，以每車六百元代價，雇用具犯意聯絡之被告丁○○駕
    駛砂石車一輛，在上址將先前竊得砂石欲搬運出售，因認被
    告戊○○、丁○○二人，亦涉犯刑法第三百二十條第一項之
    竊盜罪嫌。
二、按被告未經審判證明有罪確定前，推定其為無罪；犯罪事實
    ，應依證據認定之，無證據不得認定犯罪事實。又不能證明
    被告犯罪者，應諭知無罪之判決，刑事訴訟法第一百五十四
    條、第三百零一條第一項分別定有明文。次按，認定犯罪事
    實所憑之證據，雖不以直接證據為限，間接證據亦包括在內
    ，然而無論直接證據或間接證據，其為訴訟上之證明，須於
    通常一般人均不致有所懷疑，而得確信其為真實之程度者，
    始得據為有罪之認定，倘其證明尚未達到此一程度，而有合
    理之懷疑存在時，即難遽採為不利被告之認定，最高法院著
    有七十六年臺上字第四九八六號判例可資參照。又依刑事訴
    訟法第一百六十一條第一項規定，檢察官就被告犯罪事實，
    應負舉證責任，並指出證明之方法。因此，檢察官對於起訴
    之犯罪事實，應負提出證據及說服之實質舉證責任。倘其所
    提出之證據，不足為被告有罪之積極證明，或其指出證明之
    方法，無從說服法院以形成被告有罪之心證，基於無罪推定
    之原則，自應為被告無罪判決之諭知，最高法院亦著有九十
    二年臺上字第一二八號判例可參。末按，竊盜罪既遂與未遂
    之區別，應以所竊之物已否移入自己權力支配之下為標準，
    若行為人已將他人財物移歸自己所持，即應成立竊盜既遂罪
    ，最高法院著有十七年上字第五０九號判例可資參照，又於
    他人竊盜犯行既遂後始參與之人，乃屬學理上所謂之「事後
    共犯」，除其行為另行符合他罪之構成要件，應依該他罪論
    處外，無論以竊盜罪共同正犯之餘地。
三、訊據被告戊○○、丁○○均堅決否認有何上開竊盜犯行，被
    告戊○○辯稱：伊與丙○○並不認識，案發當天會在查獲地
    點駕駛挖土機挖運砂石，是因為伊太太在丙○○工地附近賣
    麵，有一天丙○○去吃麵，伊太太提到伊在開挖土機，丙○○遂跟伊說，其有砂石要移走，要以一日七千元之代價請伊
    開挖土機幫忙挖，伊不知道砂石來源，查獲當天是第一天去
    挖等語；被告丁○○則辯稱：伊不認識丙○○，丙○○是透
    過伊朋友叫伊去載運砂石，伊只是單純將東西載走而已，並
    不知道砂石之來源，而通常擔任運輸工作之人亦不會過問此
    一問題，查獲當天伊是第一天去載運等語。
四、依公訴意旨所示，被告丙○○係將前揭河川地之砂石運至其
    向陳清忠借得之上開空地堆置後，始雇用有犯意聯絡之被告
    戊○○、丁○○二人，將該等砂石運出販售，則以公訴意旨
    所述之情，被告戊○○、丁○○二人，係於被告丙○○將該
    等砂石移入其權力支配之下，亦即其竊盜犯行既遂後，始參
    與運出砂石事宜，揆諸前開說明，被告戊○○、丁○○二人
    ，已無與被告丙○○成立竊取上揭砂石之共同正犯之可能。
五、至被告戊○○、丁○○是否於被告丙○○竊取前開砂石之前
    或竊取過程中，即與被告丙○○有犯意聯絡，而為竊盜罪之
    共同正犯乙節。被告丙○○於本院審理中以證人身分結證稱
    ：伊之所以雇請戊○○，係有一天伊到戊○○太太經營之麵
    攤吃麵，看到該處有一台挖土機，想說該挖土機是誰的，要
    請該人幫伊將砂石運走，之後戊○○說其星期日有空，伊遂
    請其去挖運；又伊與丁○○並不認識，是透過朋友找到丁○○去幫忙的，戊○○與丁○○於查獲當天，都是第一天去挖
    運等語（見本院卷第一０一頁）明確，核與被告戊○○、丁○○所辯情節相符，渠二人上開辯詞尚堪採信。此外，卷內
    並無其他卷證資料足資證明被告戊○○、丁○○於丙○○竊
    取上開砂石前或竊取過程中，即與丙○○有竊盜之犯意聯絡
    ，自亦無從以此節認定被告戊○○、丁○○應與丙○○成立
    前開竊盜罪之共同正犯。
六、是公訴人認被告戊○○、丁○○二人涉嫌竊盜罪所憑之證據
    ，尚未達於通常一般之人均不致有所懷疑，而得確信其為真
    實之程度，依刑事訴訟制度「倘有懷疑，即從被告之利益為
    解釋」、「被告應被推定為無罪」之原則，即難據以為被告
    二人不利之認定。此外，復查無其他積極之證據，足資認定
    被告二人有何竊盜犯行，自屬不能證明被告二人犯罪，依首
    開說明，自應為被告二人無罪之諭知。
據上論斷，應依刑事訴訟法第二百九十九條第一項前段、第三百
零一條第一項，刑法第三百二十條第一項、第四十一條第一項前
段、第三十八條第一項第二款，罰金罰鍰提高標準條例第一條前
段、第二條，判決如主文。
本案經檢察官甲○○到庭執行職務。
中　　華　　民　　國　　九十四　　年　十一　月　  四　日
                  刑事第五庭    審判長法　官 李嘉興
                                      法  官 林俊寬
                                      法  官 陳君杰
以上正本證明與原本無異。
如不服本判決，應於判決送達後十日內，向本院提出上訴狀。
中　　華　　民　　國　　九十四　　年　十一　月　  四　日
                                      書記官 陳昱良
附錄本判決論罪科刑法條全文：
刑法第三百二十條第一項
意圖為自己或第三人不法之所有，而竊取他人之動產者，為竊盜
罪，處五年以下有期徒刑、拘役或五百元以下罰金。
